【裁判字號】    92,交抗,725
【裁判日期】    921014
【裁判案由】    違反道路交通管理處罰條例
【裁判全文】
臺灣高等法院交通事件裁定                        九十二年度交抗字第七二五號
    抗  告  人
    即受處分人  甲○○
右列抗告人因違反道路交通管理處罰條例案件，不服臺灣士林地方法院中華民國九十
二年六月五日裁定（九十二年度交聲字第二六○號），提起抗告，本院裁定如左：
    主  文
抗告駁回。
    理  由
一、本件原裁定以抗告人即異議人聲明異議意旨略以受處分人於民國九十一年十月三
    十日上午九時五十五分許，駕駛車號ＤＰ─一五二０號自用小客車，行經國道一
    號高速公路一五二公里南向處，行駛於中間車道且速度較慢，屢遭後方未保持安
    全距離而欲超車之砂石車不斷以閃燈、鳴按啦叭方式跟車，直至受處分人超過原
    先行駛於右側之化學車並轉入外側車道後，始得繼續依速限行駛，伊既係因緊急
    避難而超速，依法應屬不罰。況本件舉發照片車前尚有至少一個半車身之空間，
    惟車尾卻完全無法證明車後有無外力壓迫，採證有明顯瑕疵，爰聲明異議云云。
    並以受處分人自承於上開時地行車超速為警舉發，惟辯稱：伊係因遭後車不斷以
    閃燈、鳴按啦叭方式跟車，為躲避該車而加速行駛，故伊超速係基於緊急避難行
    為云云。但查本件違規舉發之照片，係由內政部警政署國道公路警察局第三警察
    隊使用電腦雷達自動照相測速器鎖定照相採證後，依採證照片舉證掣填違規單舉
    發，有內政部警政署國道公路警察局第三警察隊九十二年一月七日公警國三交字
    第０九二００００一五八號函在卷足憑，既以科技儀器採證，理應就所有經過該
    處之超速車輛均予自動拍攝，然經原審向內政部警政署國道公路警察局第三警察
    隊函查受處分人遭拍攝之前、後一紙照片顯示之違規車輛，均為一般自用小客車
    ，未發現有如受處分人所述之砂石車或其他大型車輛，其所辯係遭他車自後緊隨
    ，基於緊急避難而超速云云，顯無法證明。本件既無法認定受處分人所辯情事，
    依現場拍攝照片顯示，其限速為九十公里，詎受處分人以時速一０九公里行駛，
    其違規超速十九公里甚明。原處分機關據以援引上開規定，裁處罰鍰新台幣三千
    元，並記違規點數一點，並無不當。本件異議為無理由，應予駁回。
二、抗告意旨略以執勤員警所採用之測速器係人為操縱，自有瑕疵之可能，且照相儀
    器拍照時間亦有空檔，快車閃爍兩次間必有時間差，故原審推論有違經驗法則，
    再以系爭照片存有車尾或車頭均未攝入之瑕疵，自不能作為論罰之依據。
三、按汽車行駛高速公路，應依速限標誌指示，高速公路交通管制規則第五條第一項
    前段定有明文，再汽車行駛於高速公路，而不遵管制之規定者，處汽車駕駛人新
    台幣（下同）三千元以上六千元以下罰鍰，道路交通管理處罰條例第三十三條第
    一項亦定有明文。又汽車駕駛人有第三十三條情形者，除依原條款處罰鍰外，並
    記違規點數一點，復為道路交通管理處罰條例第六十三條第一項第一款所明定。
    查抗告人駕駛車號ＤＰ─一五二０號自用小客車於民國九十一年十月三十日上午
    九時五十五分許，行經國道一號高速公路一五二公里南向處（該處限速為時速九
    十公里），以時速一０九公里行駛，其違規超速十九公里之事實，有內政部警政
    署國道公路警察局第三警察隊使用電腦雷達自動照相測速器鎖定照相採證之相片
    、舉發違反道路交通管理事件通知單、內政部警政署國道公路警察局第三警察隊
    九十二年一月七日公警國三交字第０九二００００一五八號函在卷足憑，按汽車
    駕駛人之行為有違規行為經以科學儀器取得證據資料者，當場不能或不宜攔截製
    單舉發者，得對汽車所有人逕行舉發處罰，道路交通管理處罰條例第七條之一第
    一項第一款定有明文，本件舉發之警員既以電腦雷達自動照相測速器科學儀器取
    得抗告人之駕駛違規超速之相片證據資料，依法尚無不合，抗告人未積極提出該
    測速器有何瑕疵之證據，空言認測速器有瑕疵之可能，自無可採，且本件並無任
    何積極證據足以證明該執勤員警之舉發係屬虛偽，或使人足信該名員警有何不可
    採之品性證據或前科證據存在，抗告人亦未提出執勤員警之舉發確屬不實之相關
    證據以供調查，尚難僅憑抗告人之片面指述遽認本件有濫行取締之情形；本件抗
    告人違規之事實明確，原裁定認原處分機關援引前開規定對抗告人裁處罰鍰三千
    元，並記違規點數一點，並無不當，而駁回抗告人於原審之異議，揆諸前揭之規
    定，並無違誤，抗告人之抗告為無理由，應予駁回。
四、依道路交通管理處罰條例第八十九條，道路交通案件處理辦法第二十六條，刑事
    訴訟法第四百十二條裁定如主文。
中    華    民    國      九十二     年     十     月    十四      日
                              台灣高等法院交通法庭
                                  審判長法  官  陳  正  雄
                                        法  官  劉  壽  嵩
                                        法  官  許  宗  和
右正本證明與原本無異。
不得再抗告。
                                        書記官  廖  艷  莉
中    華    民    國      九十二     年     十     月    十四      日


司法院資訊處製作；財團法人民間司法改革基金會備份。
